【裁判字號】    99,訴,1517
【裁判日期】    991209
【裁判案由】    損害賠償
【裁判全文】
臺灣桃園地方法院民事判決              99年度訴字第1517號
原      告  LE VAN TH.
訴訟代理人  鍾儀婷律師
複  代理人  張繼政
被      告  林世瑋原名：林德.
上列當事人間因被告業務過失致重傷案件，原告提起刑事附帶民
事訴訟請求損害賠償，經本院刑事庭以99年度附民字第139 號裁
定移送前來，本院於民國99年11月23日辯論終結，判決如下：
    主      文
被告應給付原告新臺幣伍佰零壹萬貳仟參佰捌拾元及自民國九十
九年五月二十日起至清償日止，按週年利率百分之五計算之利息
。
原告其餘之訴駁回。
訴訟費用由被告負擔十分之九，餘由原告負擔。
本判決第一項於原告以新臺幣壹佰陸拾捌萬元為被告供擔保後，
得假執行。
原告其餘假執行之聲請駁回。
    事實及理由
壹、程序方面：
一、按訴狀送達後，原告不得將原訴變更，但請求之基礎事實同
    一者或不甚礙被告之防禦及訴訟之終結者，不在此限，民事
    訴訟法第255 條第1 項第2 款、第7 款定有明文。查原告於
    訴狀送達被告後，於請求損害賠償項目中增加生活上需要費
    用之輔助器材費用由新臺幣（下同）1 萬元更易為165,000
    元，而將請求看護費用部分由105,000 元變更為75,600元，
    而精神慰撫金部分則由100 萬元改為874,400 元，惟於上開
    變更後，總請求金額仍維持如起訴時請求之5,796,118 元，
    且係基於同一基礎事實，又不妨礙被告之防禦及訴訟之終結
    ，合於上揭法律規定，自得准許。
二、本件被告經合法通知，無正當理由未於言詞辯論期日到場，
    核無民事訴訟法第386 條各款所列情形，爰依原告聲請，由
    其一造辯論而為判決。
貳、實體方面：
一、原告主張：
（一）被告係設於桃園縣中壢市○○段3671地號即「萬本畜牧場
      」之實際負責人，其僱用原告於所經營之「萬本畜牧場」
      從事豬隻飼養工作。被告為勞工安全衛生法第2 條第2 項
      所稱之雇主，其明知「萬本畜牧場」內設置之廚餘攪拌機
      於運轉狀態下，勞工站在廚餘攪拌機上傾倒廚餘桶及撿拾
      廚餘內之塑膠袋，有遭機械吸入夾傷之虞，對於勞工於機
      械運轉之作業場所工作，雇主負有防止勞工遭機械吸入夾
      傷發生危險之責任，應注意設置符合勞工安全衛生設施規
      則第57條第3 項所定之必要安全設備。詎於97年12月17日
      下午4 時許，被告指示原告站在廚餘攪拌機上傾倒廚餘桶
      及撿拾廚餘內之塑膠袋時，未先行停止攪拌機之運轉，亦
      未於廚餘攪拌機攪拌葉片之週圍設置任何護罩、護圍，致
      原告在「萬本畜牧場」內站在廚餘攪拌機上傾倒廚餘桶並
      使用廚餘攪拌機從事廚餘攪拌工作時，因廚餘桶過重，廚
      餘攪拌機上又有廚餘濕滑，致使原告傾倒時重心不穩，右
      腳向後滑而吸入廚餘攪拌機之攪拌葉片內受傷，經送醫救
      治，仍受有右側膝上截肢之重傷害。被告上開行為，業經
      鈞院刑事庭以99年度易字第167 號判處有罪在案。
（二）原告爰依民法第184 條第1 項前段、第193 條及第195 條
      規定請求被告賠償下列損害：
      1.醫療費用：原告支出救護車車資3,560 元及醫療費用
        82,246元，合計85,806元。
      2.增加生活上需要：原告因本件事故先後於衛生署桃園醫
        院及林口長庚醫院進行手術及住院治療，合計住院36日
        ，而住院期間，日常坐、臥、行走及生活起居等全須仰
        賴他人全程照顧，以長庚醫院看護工每日2,100 元標準
        計算，此段期間之看護費用為75,600元。又原告因右上
        膝截肢，勢必須購買義肢輔助行走，此部分費用為165,
        000 元，合計原告因此增加生活上需要共240,600元。
      3.減少勞動能力：被告於本件事故發生時雇用原告之每月
        薪資為18,000元，而原告因右上膝截肢，屬殘廢等級第
        5 級，依勞工殘廢給付標準表及喪失或減少勞動能力比
        率表，原告減少之勞動能力為84.59%，按勞動基準法第
        54條第1 項第1 款所規定之勞工強制退休年齡65歲計算
        ，原告係69年11月26日出生，事發當時為28歲，尚可工
        作37年，依霍夫曼計算式扣除中間利息後，原告得請求
        之喪失勞動能力之損害為4,595,312 元（計算式：18,0
        00×12×21.00000000） 。
      4.精神慰撫金：原告於本件事故發生時僅28歲，原本希離
        開家鄉來台灣賺取微薄之薪資幫助家庭，日後返回越南
        過較為安定生活，豈料卻因本件事故，致右上膝遭到截
        肢之不幸命運，工作能力嚴重喪失，日後生計堪憂，身
        心痛苦難以言喻，爰請求874,400元之精神慰撫金。
      5.綜上，被告應賠償原告5,796,118元。
（三）並聲明：
   1、被告應給付原告5,796,118 元及自起訴狀繕本送達之翌日
      起至清償日止，按週年利率5%計算之利息。
   2、願供擔保，請准宣告假執行。
二、被告未於言詞辯論期日到場，亦未提出書狀作何聲明或陳述
    。
三、原告主張被告係「萬本畜牧場」之實際負責人，確有僱用原
    告，並指示原告站上廚餘攪拌機置放廚餘之凹槽內傾倒廚餘
    桶及撿拾廚餘內之塑膠袋，明知原告於操作廚餘攪拌機時有
    發生滑倒肢體遭廚餘攪拌機攪拌葉片吸入夾傷之危險，竟違
    反注意義務，並未設置符合勞工安全衛生設施規則第57條第
    3 項所定之必要安全設備，如於攪拌機攪拌葉片周圍設置護
    罩、護圍等安全措施，或使用不致危及勞工身體之足夠長度
    之作業用具，或應停止相關機械運轉及送料，竟疏未注意採
    取適當措施，致原告於97年12月17日下午4 時許，依被告指
    示站上廚餘攪拌機上傾倒廚餘桶並使用廚餘攪拌機從事廚餘
    攪拌工作時，因所立處濕滑及重心不穩，而右腳遭吸入廚餘
    攪拌機之攪拌葉片內受傷，而受有右側膝上截肢之重傷害等
    節，有長庚紀念醫院診斷證明書及行政院衛生署桃園醫院之
    病例資料等可稽，並經本院刑事庭依兩造供述、證人范氏南
    、梁氏清映之證詞等證據，認定被告違反上開業務上之注意
    義務，而犯業務過失致重傷罪，判處有期徒刑6 月，得易科
    罰金在案，業據本院依職權調閱本院刑事庭99年度易字第16
    7 號卷宗，經核屬實，而被告對於原告主張之上開事實，已
    於相當時期受合法之通知，而於言詞辯論期日不到場，亦未
    提出準備書狀爭執，應視同自認。從而，原告主張上開情節
    ，堪信為真實。而按因故意或過失，不法侵害他人之權利者
    ，負損害賠償責任，民法第184 條第1 項前段定有明文，被
    告上開過失行為，與原告所受右側膝上截肢之重傷害結果間
    ，自有相當之因果關係，被告應負侵權行為損害賠償責任自
    明。
四、被告應負擔之賠償金額：
    按，不法侵害他人之身體者，對於被害人因此減少勞動能力
    ，或增加生活上之需要時，應負損害賠償責任；不法侵害他
    人之身體者，被害人雖非財產上之損害，亦得請求賠償相當
    之金額，民法第193 條第1 項、第195 條第1 項前段分別定
    有明文。被告因業務上過失行為，造成原告所受重傷害，構
    成對其身體之不法侵害，已如前述，原告請求被告賠償因此
    所生之損害，自屬有據。茲就原告請求之各項損害金額審酌
    如下：
  1.醫療費用與醫療用品費用：
    原告主張因本件事故受傷，緊急送往衛生署桃園醫院進行右
    膝上截肢手術等多項手術，後因傷口感染，送往林口長庚醫
    院急診住院，共支出救護車車資費用3,560 元、醫療費用
    82,246元，金額合計85,806元，此有原告提出救護車資收據
    、醫療費用單據支出醫療費用在卷可稽（見附民卷第7 至11
    頁），而被告經合法通知於言詞辯論期日未到場，依民事訴
    訟法第280 條第1 項，應視同自認，原告此部分請求，確屬
    增加其生活所需，應予准許。
  2.看護費用：
    本件原告主張因進行手術及住院治療，於衛生署桃園醫院及
    林口長庚醫院，住院合計36天，住院期間日常坐、臥、行走
    等生活起居需仰賴他人全日照護，並以長庚醫院看護工每日
    2,100 元之標準計算，請求被告給付計75,600元之增加生活
    上所需之費用。對此，原告雖提出診斷證明書證明住院日數
    ，惟未曾提出任何醫療照護上原告需全日看護工需求之證明
    ，且依常情，原告住院之醫院屬於國內一級之醫療院所，均
    有配置全天候之護理人員，原告是否確有全日之看護工看護
    ，即有疑問。況，原告亦未提出曾支付看護人員報酬之憑據
    ，從而，難認原告確有此部分生活上需要之增加費用，其此
    部分請求自不能准許。
  3.輔助器材費用：
    原告主張因截肢而有裝設義肢輔助行走之必要，並提出德林
    股份有限公司對義肢器材之估價單為憑，計應花費165,000
    元，此部分應屬必要，為有理由，應予准許。
  4.減少勞動能力之損害賠償：
    按「勞工非有下列情形之一，雇主不得強制其退休：一、年
    滿65歲者。」勞動基準法第54條第1 款定有明文。查原告因
    本件事故受有右側膝上截肢之傷害，永久影響工作能力，經
    比照勞工保險條例第53條之勞工保險殘廢給付標準表，屬於
    「一下肢膝關節以上殘缺者」，殘廢等級為第5 級，又依各
    殘廢等級喪失或減少勞動能力減損率表可知：殘障等級第5
    級之減損基準為84.59 ％，故原告主張伊因本件職業災害喪
    失勞動能力之程度為84.59 ％，應堪採信。而事故發生前原
    告每月薪資為18,000元，此觀原告警詢筆錄甚明，此亦視同
    被告自認，堪信為真實。又原告為69年11月26日出生，於97
    年12月17日事故發生時，年齡為28歲，距勞動基準法第54條
    規定強制退休年齡65歲，原告尚得工作37年，依霍夫曼計算
    法，其因減少勞動能力所受損害之一次性給付為3,887,174
    元【18,000元×12×21.00000000 （此為37年之霍夫曼係數
    ）×84.59 ﹪＝3,887,174.4 元，元以下四捨五入】，原告
    請求之計算式漏未乘上勞動能力減損比例84.59%，其此部分
    請求僅於3,887,174 元之範圍內可以准許。
  5.精神慰撫金：
    按非財產上之損害賠償，應以實際加害之情形、被害人所受
    精神上痛苦之程度、賠償權利人之身分地位、經濟能力，並
    斟酌賠償義務人之經濟狀況、可歸責之程度等定之。查原告
    事發時為28歲，為外籍勞工，在我國並無恆產；被告則為46
    年2 月18日出生，職業為畜牧業，名下亦無財產，有其財產
    所得調件明細表在卷可參。本院審酌上開情狀，及原告正值
    青年，因本件車禍所受截肢，造成工作能力嚴重喪失，只得
    仰賴義肢助行，身心所受痛苦自屬鉅大等一切情狀，認原告
    請求874,400元之精神慰撫金尚屬允當，可以准許。
  6.綜上，原告因本件事故之發生，所受之損害為增加生活上支
    出之醫療費用85,806元、輔助器材費用165,000 元、減少勞
    動能力之損害賠償3,887,174 元及精神慰撫金874,400 元，
    共計5,012,380元。
五、綜上所述，原告依據侵權行為之法律關係，請求被告給付5,
    012,380 元，及自起訴狀繕本送達翌日即99年5 月20日（見
    附民卷第13頁送達證書）起至清償日止，按年息5 ％計算之
    利息，為有理由；逾此以外之其餘請求，則無理由，應予駁
    回。另原告陳明願供擔保為假執行，就原告勝訴部分，核無
    不符，爰酌定相當之擔保金額准許之，至原告敗訴部分，其
    假執行之聲請即失所附麗，應併予駁回。
據上論結，本件原告之訴為一部有理由，一部無理由，依民事訴
訟法第385 條第1 項前段、第79條、第390 條第2 項，判決如主
文。
中    華    民    國    99    年    12    月     9    日
                    民事第二庭  法  官  楊晴翔
以上正本係按原本作成。
如對本判決上訴，須於判決送達後20日內向本院提出上訴狀。如
委任律師提起上訴者，應一併繳納上訴審裁判費。
中    華    民    國    99    年    12    月    10    日
                                書記官  黃盈菁

司法院資訊處製作；財團法人民間司法改革基金會備份。
